【裁判字號】    95,訴,5479
【裁判日期】    950630
【裁判案由】    返還信用卡消費貸款
【裁判全文】
臺灣臺北地方法院民事判決              95年度訴字第5479號
原      告  國泰世華商業銀行股份有限公司
法定代理人  乙○○
訴訟代理人  丙○○
被      告  甲○○原名：李桂.
上列當事人間請求返還信用卡消費貸款事件，本院於民國九十五
年六月二十二日言詞辯論終結，判決如下：
    主    文
被告應給付原告新台幣捌拾萬玖仟捌佰玖拾伍元，及其中新台幣
肆拾柒萬陸仟陸佰貳拾伍元部分自民國九十五年四月二十日起至
清償日止，按年息百分之十九點七計算之利息；其中新台幣貳拾
柒萬肆仟陸佰肆拾伍元部分自民國九十五年四月二十日起至民國
九十五年七月二十八日止，按年息百分之五點八八計算，自民國
九十五年七月二十九日起至清償日止，按年息百分之十四點八八
計算之利息。
訴訟費用由被告負擔。
    事實及理由
一、本件依信用卡約定條款第二十六條前段約定，因本契約涉訟
    時，持卡人／商務卡申請人即被告並同意以台灣台北地方法
    院即本院為第一審管轄法院，本院就本件自有管轄權；又被
    告未於言詞辯論期日到場，核無民事訴訟法第386條所列各
    款情形，應依原告之聲請，由其一造辯論而為判決。
二、原告主張：（一）被告甲○○（原名李桂珍）先後於民國92
    年12月4日、93年8月31日與其成立信用卡使用契約，領用如
    附表編號1、2所示之信用卡使用，依約被告就使用系爭信用
    卡所生之債務，負全部給付責任，被告領用系爭信用卡後，
    即得於各特約商店記帳消費，但依約定應於當期繳款截止日
    前向其全部清償，或以循環信用方式繳付最低應繳金額，逾
    期清償者，除喪失期限利益外，應另行給付按年息19.7%計
    算之利息。（二）被告另於92年11月26日簽立餘額代償申請
    書，由其於同年月28日以如附表編號3所示之代償卡代付被
    告於第三人富邦商業銀行信託部之信用卡欠款，就該代償部
    分之利息及費用，計收方式係以代償後，前24個月內按月計
    收以代償餘額1.1%計算之手續費（即前述期間內不計收利息
    ），上述期間屆滿，則更以年息19.7%計收利息。（三）被
    告又於92年12月4日簽立餘額代償申請書，由其於同年月9日
    以如附表編號4所示之代償卡代付被告於第三人台新國際商
    業銀行信用卡中心之信用卡欠款，就該代償部分之利息及費
    用，計收方式係以代償後，前24個月內按月計收以代償餘額
    1.1%計算之手續費（即前述期間內不計收利息），上述期間
    屆滿，則更以年息19.7%計收利息。（四）被告再於94年1月
    27日簽立餘額代償申請書，由其於同年月28日以如附表編號
    5所示之代償卡代付被告於第三人聯邦商業銀行、台新國際
    商業銀行信用卡中心之信用卡欠款，就該代償部分之利息及
    費用，計收方式係以代償後，前18個月內以年息5.88%計收
    利息，第19個月起以年息14.88%計收利息，另按月收取帳務
    管理費新台幣（以下同）288元。（五）被告另於93年3月31
    日與其成立如附表編號6所示之信用卡簡易通信貸款契約，
    向其貸款20萬元，約定按年息18%計收利息，分36期清償，
    依年金法按月計付本息，併入信用卡帳單中與信用卡消費帳
    款一同繳納。依約定條款第1條之約定，如未依約於繳款期
    限前繳款或未繳足月付金時，其得將未繳金額之本金部分，
    或經其主張視為到期之本金部分，按信用卡循環利率（年息
    19.7%）計算利息，又依約定條款第4條、第5條約定，倘為
    延遲繳款經其主張暫停被告信用卡之權利時，即喪失期限利
    益，其債務視為全部到期。（六）被告又於94年1月24日與
    其成立如附表編號7所示之信用卡簡易通信貸款契約，向其
    貸款21萬元，約定按年息18.5%計收利息，分60期清償，依
    年金法按月計付本息，併入信用卡帳單中與信用卡消費帳款
    一同繳納。依約定條款第1條之約定，如未依約於繳款期限
    前繳款或未繳足月付金時，其得將未繳金額之本金部分，或
    經其主張視為到期之本金部分，按信用卡循環利率（年息19
    .7%）計算利息，又依約定條款第4條、第5條約定，倘為延
    遲繳款經其主張暫停被告信用卡之權利時，即喪失期限利益
    ，其債務視為全部到期。詎被告甲○○至95年4月19日止，
    帳款尚餘80萬9,895元未按期繳付（含信用卡帳款金額12萬
    1,759元、簡易通信貸款帳款金額39萬6,252元及代償金額29
    萬1,884元），迭經催討無效，為此提起本件訴訟等語。並
    聲明：如主文第1項所示。
三、被告方面：被告未提出書狀作何聲明或陳述。
四、得心證之理由：
（一）原告主張之事實，已據其提出信用卡消費帳款債權明細報
      表、國泰世華銀行信用卡暨代償卡申請書、國泰世華銀行
      Combo多功能財富晶片卡簡易申請書各1件、國泰世華銀行
      餘額代償申請書2件、國泰世華銀行「泰有錢」信用卡簡
      易通信貸款申請書暨契約書、國泰世華銀行信用卡簡易通
      信貸款申請書暨約定書、約定條款、世華銀行信用卡注意
      事項各1件、信用卡--歷史帳單彙總查詢2件、客戶歸戶資
      料明細查詢、92年12月信用卡對帳單、93年01月信用卡對
      帳單各1件、94年02月信用卡對帳單2件及戶籍謄本等件為
      證，核屬相符，被告未於言詞辯論期日到場，亦未提出書
      狀作何聲明或陳述，堪信原告主張為真實。
（二）按持卡人依其與發卡機構所訂立之信用卡使用契約，取得
      使用信用卡向特約商店簽帳消費之資格，並對發卡機構承
      諾償付帳款，而發卡機構則負有代持卡人結帳，清償簽帳
      款項之義務。此種持卡人委託發卡機構付款之約定，具有
      委任契約之性質，倘持卡人選擇以循環信用方式繳款，就
      當期應償付之帳款僅繳付最低應繳金額，其餘應付款項由
      發卡機構先行墊付，持卡人則依約定給付循環利息者，又
      具有消費借貸契約之性質。稱消費借貸者，謂當事人一方
      移轉金錢或其他代替物之所有權於他方，而約定他方以種
      類、品質、數量相同之物返還之契約，當事人之一方對他
      方負金錢或其他代替物之給付義務而約定以之作為消費借
      貸之標的者，亦成立消費借貸；借用人應於約定期限內，
      返還與借用物種類、品質、數量相同之物，民法第474條
      、第478條前段分別定有明文。又遲延之債務，以支付金
      錢為標的者，債權人得請求依法定利率計算之遲延利息。
      但約定利率較高者，仍從其約定利率。同法第233條第1項
      亦有明定。查，被告甲○○既至95年4月19日止，帳款尚
      餘80萬9,895元未按期繳付（含信用卡帳款金額12萬1,759
      元、簡易通信貸款帳款金額39萬6,252元及代償金額29萬
      1,884元），經原告催討無效，依約全部債務已視為到期
      ，自應就上開信用卡消費款等欠款負一次全部清償之責。
（三）從而，原告依消費借貸及信用卡約定條款請求被告給付信
      用卡消費款80萬9,895元（含信用卡帳款金額12萬1,759元
      、簡易通信貸款帳款金額39萬6,252元及代償金額29萬1,8
      84元），及其中本金47萬6,625元部分自95年4月20日起至
      清償日止，按年息19.7%計算之利息；其中本金27萬4,645
      元部分自95年4月20日起至95年7月28日止，按年息5.88%
      計算，自95年7月29日起至清償日止，按年息14.88% 計算
      之利息，為有理由，應予准許。至其就餘額代償部分原請
      求按月收取帳務管理費288元部分業已撤回，併此敘明。
五、訴訟費用負擔之依據：民事訴訟法第78條。
中    華    民    國    95    年    6     月    30    日
                民事第一庭    法      官  張明輝
以上正本係照原本作成
如對本判決上訴，須於判決送達後20日內向本院提出上訴狀
中    華    民    國    95    年    6     月    30    日
                              法院書記官  周其祥
附表：
編號
 1 VISA      正卡（卡號：0000000000000000,國泰世華銀行）
                   核卡日：92.12.04
 2 Master    正卡（卡號：0000000000000000,國泰世華銀行）
                   核卡日：93.08.31
 3 代償信用卡正卡（卡號：0000000000000000,國泰世華銀行）
                   核卡日：92.11.26
 4 代償信用卡正卡（卡號：0000000000000000,國泰世華銀行）
                   核卡日：92.12.04
 5 代償信用卡正卡（卡號：0000000000000000,國泰世華銀行）
                   核卡日：94.01.27
 6 信用卡簡易通信貸款正卡（卡號：0000000000000000,國泰世
                          華銀行）核卡日：93.03.31
 7 信用卡簡易通信貸款正卡（卡號：0000000000000000,國泰世
                          華銀行）核卡日：94.01.24


司法院資訊處製作；財團法人民間司法改革基金會備份。
